【裁判字號】    99,消債更,245
【裁判日期】    991015
【裁判案由】    更生事件
【裁判全文】
臺灣板橋地方法院民事裁定           99年度消債更字第245號
聲  請  人  甲○○
即  債務人
代  理  人  許銳明律師
上列當事人依消費者債務清理條例聲請更生，本院裁定如下：
    主  文
聲請人甲○○自中華民國九十九年十月十五日下午四時起開始更
生程序。
命司法事務官進行本件更生程序。
    理  由
一、按債務人不能清償債務或有不能清償之虞者，得依本條例所
    定更生或清算程序，清理其債務；法院開始更生或清算程序
    之裁定，應載明其年、月、日、時，並即時發生效力；法院
    裁定開始更生或清算程序後，得命司法事務官進行更生或清
    算程序，消費者債務清理條例第3 條、第45條第1 項定有明
    文。次按依消費者債務清理條例第3 條規定債務人不能清償
    或有不能清償之虞，即得聲請更生，並未以履行金融機關之
    協商條件有困難為要件，況債務人是否同意協商條件，乃債
    務人之自由，且此時債務人聲請更生仍有其利益，即進入更
    生後，債務人縱依金融機構所提之每月清償金額提更生方案
    ，依據該條例第53條第2 項第3 款之規定，債務人於6 年或
    8 年後即可債務消滅，毋庸清償至12年6 月，應讓債務人有
    早日解脫債務之機會，立法意旨甚明（臺灣高等法院暨所屬
    法院97年法律座談會民事類提案第46號民國97年11月12日決
    議參照）。
二、本件聲請意旨略以：聲請人名下並無資產，債務總額為新臺
    幣（下同）71萬5603元，目前工作為百貨公司專櫃店員，每
    月薪資雖約2 萬8000元（見本卷第5 頁），但聲請人父母長
    久以來並無固定工作，全家生活開銷均賴聲請人一人獨自負
    擔，每月必須支出交通費3000元、膳食費5400元、水電瓦斯
    、網路電話費5100元、保險費659 元、房屋租金9000元、雜
    項840 元、扶養費1 萬2000元等，計3 萬5999元（見本卷第
    7 頁）；是消費者債務清理條例施行後，雖經與最大債權銀
    行遠東國際商業銀行協商，遠東銀行並提出150 期，利率5%
    ，每期還款6067元之協商方案，惟以聲請人之收入尚不足以
    支應生活支出，自未能接受遠東銀行提出之清償方案，是有
    不能清償債務之情事，而其既經協商不成立，且無擔保或無
    優先權之債務總額未逾1200萬元，復未經法院裁定開始清算
    程序或宣告破產，依法自得聲請更生程序；又若經裁定開始
    更生程序，其願以1 個月為1 期，分8 年96期清償，每期清
    償4000元作為更生方案，計清償總金額可達38萬4000元（見
    本卷第39頁），懇請裁定開始更生等語。
三、查本件債務人主張所負無擔保或優先權債務金額71萬5603元
    ，每月薪資約2 萬8000元，扣除每月生活必要支出顯已無法
    清償債務，又債務人曾以書面向最大債權金融機構遠東銀行
    請求共同協商，惟協商不成立云云，業經債務人釋明，並據
    提出聯徵中心債權人清冊、前置協商不成立通知書（見本院
    卷第18頁）、薪資轉帳紀錄（見第48-49 頁）等件為證，揆
    諸首開高等法院決議，本件債務人聲請更生，既經前置協商
    不成立，且無擔保或無優先權之債務總額未逾1200萬元，又
    查無債務人有消費者債務清理條例第6 條第3 項、第8 條或
    第46條各款所定駁回更生聲請之事由存在，自不應排除其進
    入更生程序之機會，則本件債務人聲請更生於法並無不合，
    爰依首開條文規定，命司法事務官進行本件更生程序，裁定
    如主文。
四、本院裁定開始更生程序，非即認可債務人所提分8 年96期清
    償，每期清償4000元之更生方案，況進入更生程序開始後，
    債務人之更生方案仍須由債權人會議可決或由法院裁定認可
    後方能實行，倘其更生方案未能經債權人會議可決或經法院
    裁定認可，則將依消費者債務清理條例第61條規定，開始清
    算程序，而此節未必有利於債務人。因此，債務人應禁止貪
    圖享受，以節制慾望避免支出與其收入顯不相當之不必要花
    費之方式，另行核算足以能為債權人接受或經法院認為公允
    之更生方案供為採擇，以增加更生方案可決之機會，附此敘
    明。
中    華    民    國    99    年    10    月    15    日
                  民事第三庭  法  官  林錫凱
上為正本係照原本作成
本件不得抗告
本裁定已於99年10月15日下午4時時公告。
中    華    民    國    99    年    10    月    15    日
                              書記官  羅麗娟

司法院資訊處製作；財團法人民間司法改革基金會備份。
